【裁判字號】    98,台上,4934
【裁判日期】    980828
【裁判案由】    違反毒品危害防制條例
【裁判全文】
最高法院刑事判決            九十八年度台上字第四九三四號
上  訴  人  甲○○
選任辯護人  鍾夢賢律師
上列上訴人因違反毒品危害防制條例案件，不服台灣高等法院高
雄分院中華民國九十八年六月二十三日第二審判決（九十八年度
上訴字第四０四號，起訴案號：台灣高雄地方法院檢察署九十六
年度偵字第一六００一號），提起上訴，本院判決如下：
    主  文
原判決撤銷，發回台灣高等法院高雄分院。
    理  由
本件原判決認定上訴人甲○○有原判決事實欄記載之運輸第一級
毒品海洛因及第二級毒品甲基安非他命之犯行，因而維持第一審
依想像競合犯從一重論上訴人以運輸第一級毒品罪之科刑判決（
處無期徒刑，褫奪公權終身，及為相關從刑之宣告），駁回上訴
人在第二審之上訴，固非無見。
惟查：(一)、有罪判決書所記載之犯罪事實，為論罪科刑適用法律
之基礎，故凡於構成要件有關之重要事項，必須詳加認定，明確
記載，並於理由內敘明所憑之證據及認定之理由，且其事實認定
與理由說明，應互相適合，方為合法。倘事實認定與理由說明，
不相一致，或事實與理由欄內之記載，前後齟齬，按諸刑事訴訟
法第三百七十九條第十四款規定，均屬判決理由矛盾。原判決事
實欄記載上訴人基於運輸第一、二級毒品之犯意，於案發時間將
海洛因一包（驗前毛重七八．六公克）及甲基安非他命一包（驗
前毛重九六．四公克）以大型別針別於所穿著之內褲內，駕駛牌
照3905－QR號自用小客車由高雄市○○區○○路住處出發，欲將
毒品自高雄市運往台中市，嗣將車停放在高雄市左營區高鐵左營
站三樓停車場，下車至二樓售票機前購買前往台中之高鐵車票，
正欲離去前往搭車之際，為跟監員警查獲，自上開小客車內扣得
毒品海洛因二包（驗前毛重分別為二０．一五公克、三．八公克
）、甲基安非他命一包（驗前毛重為一０．二公克），繼又於上
訴人所穿著內褲內扣得上開海洛因一包、甲基安非他命一包等物
等情（按與檢察官起訴書關於記載上訴人運送毒品及被查獲過程
部分一致），似認定上訴人所運輸之毒品為警方自其內褲內查獲
之其中海洛因、甲基安非他命各一包，至於警方在上訴人車內查
獲之上揭毒品，是否亦為上訴人運輸之毒品，則未翔實記載認定
；且其理由謂「由上述通聯譯文足認被告將上開海洛因及甲基安
非他命各一包欲運送至台中市交付綽號『童』無訛」等語（見原
判決第四頁），僅係認定警方自上訴人內褲內查獲之其中海洛因
、甲基安非他命各一包，為其運輸之毒品。而觀原判決其餘理由
之論斷，其復就全部查扣毒品之數量，及上訴人駕車由高雄市○
○區○○路住處出發，至高鐵左營站購票欲前往台中等事證，執
為其論上訴人以運輸毒品罪之依據，似又認定上揭警方自小客車
內查獲之毒品，並為上訴人所運輸毒品之一部分，是關於該部分
事實之論斷，前後即難謂一致；另對於上揭警方自小客車內查獲
之毒品，如何同屬上訴人運輸之毒品，而在檢察官起訴事實範圍
之內，亦未說明認定之依據及理由。原判決上揭違誤，自嫌理由
矛盾及理由不備。(二)、警方自上訴人身上及所駕駛車內查扣之海
洛因、甲基安非他命，經送交鑑定結果確為上揭毒品無訛，且海
洛因三大包（實為合計五小包），驗後合計淨重九七．五四公克
，純度四七．二一％，純質淨重四六．０五公克，另甲基安非他
命二大包（經拆封檢視實際共九小包），驗後合計淨重九二．六
五公克，純度約九八％（Ａ１檢體部分），驗前純質淨重合計約
九六．０六公克，分別有法務部調查局民國九十六年六月二十九
日調科壹字第 09623053760號鑑定書及內政部警政署刑事警察局
九十六年七月三日刑鑑字第0960092589號鑑定書在卷可稽（見第
一六００一號偵查卷第三八、三九頁）。原判決以上開查獲之第
一級毒品海洛因合計淨重九七．五四公克，第二級毒品甲基安非
他命合計淨重九二．七五公克，如保守估計以文獻記載之一般人
每日最高藥用劑量海洛因０．二公克、甲基安非他命０．０二五
公克計算，海洛因至少約可施用四八八日，甲基安非他命至少約
可施用三七一０日等情，乃認上訴人具運輸第一、二級毒品之犯
意，其所辯係為供己施用為非可採。然上揭所引用文獻記載之海
洛因每日最高藥用劑量０．二公克及甲基安非他命０．０二五公
克，是否係指毒品之「純質」而言？上訴人於原審主張：應依扣
案毒品之「純質淨重」及施用毒品者之較高用量計算其可用日數
（見原審卷第八、九頁），以憑斷上訴人所辯係供己施用之虛實
，其所陳有無可採？因攸關論斷事實及上訴人犯意認定之正確性
，難謂並無查究審酌之必要，而原判決未加論究說明，併嫌疏漏
。以上或為上訴意旨所指摘，或為本院得依職權調查之事項，應
認原判決有撤銷發回更審之原因。原判決關於不另諭知上訴人無
罪部分，依公訴意旨與前開論罪部分有裁判上一罪關係，依審判
不可分原則，應一併撤銷發回，附予說明。
據上論結，應依刑事訴訟法第三百九十七條、第四百零一條，判
決如主文。
中    華    民    國  九十八  年    八    月  二十八  日
                      最高法院刑事第九庭
                          審判長法官  邵  燕  玲
                                法官  李  伯  道
                                法官  孫  增  同
                                法官  李  英  勇
                                法官  蔡  彩  貞
      本件正本證明與原本無異
                                      書  記  官
中    華    民    國  九十八  年    九    月    二    日
                                                      Ｅ


司法院資訊處製作；財團法人民間司法改革基金會備份。
